臺灣高雄地方法院民事判決　　　　　　　94年度簡上字第51號
上　訴　人　乙○○
被 上訴 人　高雄縣美濃鎮農會
法定代理人　甲○○
訴訟代理人　丙○○
當事人間請求給付借款事件，上訴人對於民國94年2 月16日本院
高雄簡易庭94年度雄簡字第679 號第一審判決提起上訴，本院於
民國94年7 月27日言詞辯論終結，判決如下：
    主      文
上訴駁回。
第二審訴訟費用由上訴人負擔。
    事實及理由
一、被上訴人起訴主張：訴外人即借款人劉雲喜於民國89年8 月
    30日邀同訴外人即上訴人之父劉雲昌、及陳金倉、彭志隆為
    連帶保證人，向被上訴人借款新台幣（下同）250,000 元，
    約定借款期限自89年8 月30日起至92年8 月30日止，共分6
    期平均攤還本金，利息則依週年利率11.375％計算，其中任
    何一期償還遲延，全部債務視為到期，又逾期在6 個月以內
    者，按上開利率10％，逾期超過6 個月者，按上開利率20％
    計付違約金（下稱系爭借款）；然劉雲喜嗣未繳交本息，依
    約債務視為全部到期，尚欠本金250,000 元及利息、違約金
    未清償；又連帶保證人劉雲昌業於91年5 月3 日死亡，上訴
    人乙○○及訴外人劉富明為其繼承人，且均未拋棄繼承，對
    被繼承人劉雲昌之債務即應負清償之責。爰依消費借貸、連
    帶保證及繼承之法律關係，聲明求為命上訴人給付250,000
    元等語；並於本院聲明請求駁回上訴。
二、上訴人則以：借據上雖有劉雲昌之簽名，然85年10月12日簽
    訂之約定書上並無其簽名；又89年8 月9 日簽訂之約定書上
    「劉雲昌」簽名是否為真，仍有疑義，並不足以認定系爭借
    款已完成對保手續；另系爭借款之清償期為92年8 月30日，
    然被上訴人於前開清償期屆至後，仍繼續向借款人劉雲喜收
    取利息，顯見被上訴人有允許劉雲喜延期清償之情形，而前
    述延期並未取得劉雲昌同意並重新辦理手續，則上訴人自無
    庸負擔保證之責；況且劉雲昌僅為保證人而非主債務人，得
    依法主張先訴抗辯權，從而，上訴人亦無庸負擔保證責任等
    語，資為抗辯。經原審為其全部敗訴判決後，提起上訴，並
    於本院聲明：原判決廢棄。
三、被上訴人主張借款人劉雲喜於89年8 月30日邀同訴外人劉雲
    昌、陳金倉、彭志隆為連帶保證人，向被上訴人借款250,00
    0 元，約定借款期限自借款日起至92年8 月30日止，分6期
    平均攤還本金，其中任何一期償還遲延，全部債務視為到期
    ；劉雲喜嗣未繳交本息，依約債務視為全部到期，尚欠本金
    250,000 元及利息、違約金未清償；又連帶保證人劉雲昌業
    於91年5 月3 日死亡，上訴人為其繼承人且未拋棄繼承之事
    實，業據提出統一農貸借據、放款帳卡、繼承系統表、本院
    民事庭93雄院貴民愛行字第34161 號函影本各1 紙為證，復
    為上訴人所不爭，則此部分堪信為真實。另被上訴人主張上
    訴人繼承其父劉雲昌債務，對系爭借款亦應負連帶清償之責
    等語，然上訴人則以前詞置辯。是以，本件爭點在於：(一)85
    年10月12日簽訂之借款約定書上並無劉雲昌簽名，則劉雲昌
    是否無庸負連帶保證人責任？(二)劉雲昌是否為系爭借款債務
    人？(三)被上訴人是否有同意借款人劉雲喜延期清償？(四)劉雲
    昌得否主張先訴抗辯權？茲分述如下：
  (一)系爭借款約定書2 份，雖僅有89年8 月9 日所簽訂者，其上
    有上訴人之父劉雲昌之簽名，另85年10月12日簽訂者則無，
    然此係因系爭借款原為借款人劉雲喜於85年10月12日向被上
    訴人所貸得，當時劉雲喜僅邀集訴外人陳金倉、甲○○擔任
    連帶保證人；又該借款於89年到期後，劉雲喜即改邀訴外人
    劉雲昌、陳金倉、彭志隆為連帶保證人，於89年7 月26日填
    寫借款申請書重新向被上訴人貸款之緣故，此有統一農貸借
    據、借款申請書、85年10月12日、89年8 月9 日簽訂之約定
    書、放款批覆書影本各1 份在卷可參，則劉雲昌係因並非85
    年10月12日借款之債務人，故於該筆借款相關文件上均無其
    簽名、印文，係屬當然；則劉雲昌雖未擔任85年10月12日借
    款之連帶保證人，然該筆借款與系爭借款並不相同，並無從
    推論劉雲昌即無庸就系爭借款負連帶保證人責任。從而，上
    訴人據以辯稱其就系爭債務不負清償之責，並不足採。
  (二)借款人劉雲喜申辦系爭借款時，係邀約訴外人劉雲昌、陳金
    倉、彭志隆擔任連帶保證人，其中劉雲昌已於約定書、借款
    申請書、統一農貸借據上簽名、用印，並經被上訴人對保人
    員、印鑑核對員、承辦人員分別於89年8 月6 日、同年月29
    日、30日當場核對無訛；又前述約定書上劉雲昌簽名、印文
    與借款申請書、統一農貸借據上者均相同，此有卷附約定書
    、借款申請書、統一農貸借據影本各1 份可佐；顯見被上訴
    人就系爭借款已與劉雲昌完成對保手續，且前開文件上劉雲
    昌簽名、印文皆為真正，是以，劉雲昌確為系爭借款之連帶
    保證人，係無疑義。故上訴人抗辯系爭借款未完成對保手續
    ，約定書上「劉雲昌」簽名之真正有疑義云云，俱不足採。
  (三)按民法第755 條之規定，以債務人延期清償係出自債權人之
    允許，並未得保證人之同意者，始有其適用；若債務人任意
    不履行債務，致有延期，而保證人又不能確實證明延期係出
    自債權人之允許時，自無許其免除保證責任之理，此有最高
    法院48年台上字第160 號判例可參。又按民法第755 條之規
    定，以債務人延期清償，係出於債權人之允許並未得保證人
    之同意者始有其適用，若債務人於債務屆清償期後，經債權
    人催索，猶任意不履行致有延期，則縱使債權人繼續收息或
    未即時起訴，仍難謂其延期係出債權人之允許。
    1.經查：本件債務清償期限為92年8 月30日，係定有期限之
      債務，有統一農貸借據影本1 紙在卷可稽。上訴人雖以被
      上訴人於清償期屆至後，仍繼續向借款人劉雲喜收取利息
      ，顯然係同意延期清償云云；然延展清償期限係變更契約
      之重要內容，須經契約雙方當事人之同意，惟事實上被上
      訴人與劉雲喜間並無此等變更契約內容之合意存在；又劉
      雲喜自90年3 月9 日起即有繳息異常情形，依約債務視為
      全部到期，此有統一農貸借據、放款帳卡影本各1 份足憑
      ；則被上訴人雖繼續收取利息，顯然係為滿足系爭借款債
      權，而受領劉雲喜之遲延給付，性質上係為清償而受領；
      實無從僅以被上訴人於清償期屆至後仍有受領劉雲喜遲延
      給付之行為，即推論其已與劉雲喜達成延期清償合意，或
      有同意劉雲喜延期清償之默式同意。
    2.從而，被上訴人既無同意借款人劉雲喜延期清償之事實；
      則上訴人抗辯被上訴人未通知其被繼承人劉雲昌辦理相關
      手續，劉雲昌亦未表示同意延期清償，故其依法亦不負連
      帶清償責任云云，顯非有理。
  (四)按保證債務之所謂連帶，係指保證人與主債務人負同一之債
    ，對於債權人各負全部給付之責任，此就民法第272 條第1
    項規定連帶連帶債務之文義參照觀之甚明；故連帶保證與普
    通保證不同，縱使無民法第746 條所揭示之情形，亦不得主
    張同法第745 條關於先訴抗辯權之權利，此有最高法院45年
    台上字第1426號判例之意旨可資參照。經查，上訴人被繼承
    人劉雲昌係擔任系爭借款之連債帶保證人，已如前述，則依
    首揭說明，連帶保證人劉雲昌、借款人劉雲喜應對被上訴人
    各負全部給付之責，即無主張先訴抗辯權之可能；從而，上
    訴人抗辯被上訴人應先證明已就劉雲喜之財產為強制執行而
    無效，始得提起本訴云云，並非可採。
四、綜上所述，劉雲昌既為系爭借款之連帶保證人，且該借款並
    無延期清償情形，劉雲昌即應就該借款債務負連帶清償責任
    ；而上訴人並未拋棄繼承，為劉雲昌之繼承人，自應依民法
    第1153條第1 項規定對劉雲昌之債務負連帶清償責任。從而
    ，被上訴人依消費借貸、連帶保證、繼承之法律關係提起本
    件訴訟，請求上訴人給付系爭借款本金250,00元，為有理由
    ，應予准許；原審據以為被上訴人勝訴之判決，並無違誤；
    上訴意旨指摘原判決不當，求予廢棄，為無理由，應予駁回
    。
五、結論：本件上訴為無理由，依民事訴訟法第436條之1第3項
    、第449條第1項、第78條，判決如主文。
中　　華　　民　　國　　94　　年　　8 　　月　  10 　日
                  民事第一庭審判長法　官　沈建興
                     　           法　官　林玉心
                                  法　官　洪珮婷
上為正本，係照原本作成。
本判決不得上訴。
中　　華　　民　　國　　94　　年　　8 　　月　  10 　日
                              法院書記官  鍾淑美
